臺灣高等法院刑事判決　　　　　　　　96年度上訴字第2624號
上　訴　人
即　被　告　甲○○
上列上訴人即被告因違反毒品危害防制條例案件，不服臺灣桃園
地方法院九十六年度訴緝字第七二號，中華民國九十六年四月二
十七日第一審判決（起訴案號：臺灣桃園地方法院檢察署九十五
年度毒偵字第二五五四號），提起上訴，本院判決如下：
    主  文
原判決撤銷。
甲○○施用第一級毒品，累犯，處有期徒刑壹年，減為有期徒刑
陸月，如易科罰金，以銀元參佰元折算壹日；扣案之第一級毒品
海洛因壹包（驗餘淨重零點零貳公克）沒收銷燬之，扣案之毒品
海洛因包裝袋壹只（重零點壹捌公克）、分裝勺貳支、注射針筒
壹支均沒收。
    事  實
一、甲○○前於民國八十七年間因施用毒品案件，經臺灣桃園地
    方法院於八十七年七月二十一日以八十七年度毒聲字第九八
    九號裁定觀察、勒戒後，因認有繼續施用毒品傾向，復經同
    院於八十七年八月二十一日以八十七年度毒聲字第一三七三
    號裁定令入戒治處所施以強制戒治，嗣經同院於八十七年十
    二月二十八日以八十七年度毒聲字第三四五一號裁定停止戒
    治交付保護管束，而於八十八年一月十五日停止戒治出監，
    後於八十八年八月二十日交付保護管束期滿，業經臺灣桃園
    地方法院檢察署檢察官於八十八年九月九日以八十八年度戒
    偵字第七０號為不起訴處分確定。復於九十年間因連續施用
    第一、二級毒品案件，除經臺灣桃園地方法院於九十年十月
    二十三日以九十年度毒聲字第四三五八號裁定令入戒治處所
    施以強制戒治，嗣經同院於九十一年十一月二十一日以九十
    一年度毒聲字第三三四四號裁定停止戒治，所餘戒治期間付
    保護管束，而於九十一年十二月二十日停止戒治出監，後於
    九十二年三月三十日交付保護管束期滿，並經臺灣桃園地方
    法院於九十一年九月十二日以九十一年度易字第八八五號判
    決判處應執行有期徒刑一年確定（連續施用第一級毒品部分
    判處有期徒刑十月、連續施用第二級毒品部分判處有期徒刑
    四月）。再於九十二年間因連續施用第二級毒品案件，經臺
    灣桃園地方法院於九十二年十二月二十二日以九十二年度簡
    字第三二二號簡易判決判處有期徒刑六月；又因違反槍砲彈
    藥刀械管制條例案件，經同院以九十三年度訴字第三九三號
    判決判處有期徒刑八月，併科罰金新臺幣三萬元確定。於九
    十三年間再因持有第一級毒品案件，經同院於九十三年十二
    月二十九日以九十三年度桃簡字第二一七四號簡易判決判處
    有期徒刑四月，上揭三罪，嗣經檢察官聲請臺灣桃園地方法
    院於九十四年四月二十八日以九十四年度聲字第九四三號裁
    定應執行有期徒刑一年五月，併科罰金新臺幣三萬元確定。
    上開數罪接續執行，後於九十四年十一月十六日假釋出監交
    付保護管束，並於九十五年二月五日保護管束期滿，有期徒
    刑所餘刑期內假釋未經撤銷，未執行之有期徒刑視為已執行
    完畢（於本案構成累犯）。又於九十五年間另因連續施用第
    二級毒品案件，經臺灣桃園地方法院於九十五年八月二十三
    日以九十五年度易字第四八三號判決判處有期徒刑八月確定
    （於九十六年七月十六日減刑執行完畢），詎猶不知悔改。
二、甲○○復基於施用第一級毒品海洛因之犯意，於九十五年四
    月二十七日晚上十一時許，在桃園縣平鎮市○○里○○○路
    三五號住處內，以注射針筒施打之方式施用第一級毒品海洛
    因一次。嗣於九十五年四月二十八日上午七時三十分許，在
    桃園縣中壢市○○路○段九一號處為警盤查而查獲，並分別
    在其身上扣得第一級毒品海洛因一包（驗餘淨重０．０二公
    克，空包裝重０．一八公克，另查獲第二級毒品甲基安非他
    命四包，所涉施用第二級毒品罪部分，另併由臺灣桃園地方
    法院以九十五年度易字第四八三號判決判處有期徒刑八月）
    ，及在其所使用之車上扣得其所有供施用第一級毒品所用之
    分裝勺二支、注射針筒一支。
三、案經桃園縣政府警察局楊梅分局報請臺灣桃園地方法院檢察
    署檢察官偵查起訴。
    理  由
壹、程序方面：
一、按被告之自白非出於強暴、脅迫、利誘、詐欺、疲勞訊問、
    違法羈押或其他不正之方法，且與事實相符者，得為證據，
    刑事訴訟法第一百五十六條第一項定有明文。本案被告甲○
    ○於原審及本院審理中均不爭執其自白具有任意性，且衡諸
    本案指紋之鑑驗報告內容，顯見其自白與事實相符，依上開
    規定，被告之自白有證據能力。
二、另「被告以外之人於審判外之言詞或書面陳述，除法律有規
    定者外，不得作為證據」，刑事訴訟法第一百五十九條第一
    項固定有明文，然「鑑定之經過及其結果，應命鑑定人以言
    詞或報告」，同法第二百零六條第一項亦規定甚明。是鑑定
    人以「書面」為鑑定報告提出於法院，依刑事訴訟法第一百
    五十九條第一項立法理由及同法第二百零六條第一項規定，
    即具有證據能力。又法院或檢察官得囑託醫院、學校或其他
    相當之機關、團體為鑑定，或審查他人之鑑定，並準用第二
    百零三條至第二百零六條之一之規定，刑事訴訟法第二百零
　  八條第一項亦定有明文。依此，檢察官對於偵查中之案件，
    認須實施鑑定者，固應就具體個案，選任鑑定人或囑託鑑定
    機關（團體）為之；但對於司法警察機關調查中之案件，或
    有量大或急迫之情形，為因應實務之現實需求，如檢察官針
    對該類案件之性質（例如：查扣之毒品必須檢驗其成份、對
    於施用毒品之犯罪嫌疑人必須檢驗其體內有無毒品代謝反應
    、對於查扣之槍砲彈藥必須檢驗有無殺傷力、對於違反野生
    動物保育法案件必須鑑定是否屬於保育類動物案件等），認
    為當然有鑑定之必要者，經參考法務部九十二年五月二十日
    法檢字第０九二０八０二０三號函送之法務部「因應刑事訴
    訟法修正工作小組」研討之刑事訴訟法修正相關議題第二十
    一則之共識結論，以及本院於九十二年八月一日舉行之刑事
    訴訟法新制法律問題研討會第三則法律問題研討結果之多數
    說（載於司法院九十二年八月印行「刑事訴訟法新制法律問
    題彙編」第十五頁至第十八頁），基於檢察一體原則，得由
    該管檢察長對於轄區內之案件，以事前概括選任鑑定人或囑
    託鑑定機關（團體）之方式，俾便轄區內之司法警察官、司
    法警察對於調查中之此類案件，得即時送請事前已選任之鑑
    定人或囑託之鑑定機關（團體）實施鑑定，該鑑定人或鑑定
    機關（團體）亦應視同受承辦檢察官所選任或囑託而執行鑑
    定業務，其等出具之書面鑑定報告應屬刑事訴訟法第二百零
    六條所定之傳聞例外，當具有證據能力（法務部九十二年九
    月一日法檢字第０九二００三五０八三號函可供參照）。從
    而，本件扣案之毒品海洛因、尿液，經由查獲之警察單位依
    先前轄區檢察署檢察長事前概括選任鑑定機關，即法務部調
    查局（海洛因）、臺灣檢驗科技股份有限公司（尿液）實施
    鑑定，該鑑定機關法務部調查局所出具之「鑑定書」一紙，
    臺灣檢驗科技股份有限公司所出具之「濫用藥物尿液檢驗報
    告」，即具有證據能力而得為本案之證據。
貳、實體方面：
一、上訴人即被告甲○○經合法傳喚，於本院審理期日未到，惟
    上開施用毒品海洛因之犯罪事實，業據被告於原審審理時坦
    承不諱，而其於上揭時、地為警查獲後，經警員採集其尿液
    送至臺灣檢驗科技股份有限公司檢驗，經該公司先以酵素免
    疫分析法初步檢驗，再以氣相層析質譜儀分析法確認檢驗結
    果，確呈海洛因代謝物嗎啡陽性反應，此有該公司出具之濫
    用藥物尿液檢驗報告一紙附卷足憑（附偵查卷第三十一頁）
    ，是被告尿液檢驗報告既係以氣相層析質譜儀分析法複驗，
    以此精確嚴謹之科學檢驗方式，自得有效排除偽陽性反應，
    而無誤判之虞，故前揭檢驗結果自屬可信。又查扣之白粉一
    包經送驗結果，確含海洛因命成分，有法務部調查局九十五
    年五月二十四日調科壹字第０八００一一二三三號鑑定通知
    書一紙（附偵查卷第三十二頁）在卷可考，足見被告前開自
    白確與事實相符，洵堪採信。而被告前於八十七年間因施用
    毒品案件，經臺灣桃園地方法院以八十七年度毒聲字第九八
    九號裁定觀察、勒戒後，因認有繼續施用毒品傾向，復經同
    院以八十七年度毒聲字第一三七三號裁定令入戒治處所施以
    強制戒治，嗣以八十七年度毒聲字第三四五一號裁定停止戒
    治交付保護管束，而於八十八年一月十五日停止戒治出監，
    後於八十八年八月二十日交付保護管束期滿，並經臺灣桃園
    地方法院檢察署檢察官以八十八年度戒偵字第七０號為不起
    訴處分確定。復於九十年間因連續施用第一、二級毒品案件
    ，除經臺灣桃園地方法院以九十年度毒聲字第四三五八號裁
    定令入戒治處所施以強制戒治，嗣經同院以九十一年度毒聲
    字第三三四四號裁定停止戒治，所餘戒治期間付保護管束，
    而於九十一年十二月二十日停止戒治出監，後於九十二年三
    月三十日交付保護管束期滿，並經同院以九十一年度易字第
    八八五號判決判處應執行有期徒刑一年確定（連續施用第一
    級毒品部分判處有期徒刑十月、連續施用第二級毒品部分判
    處有期徒刑四月）；於九十二年間又因連續施用第二級毒品
    案件，經同院以九十二年度簡字第三二二號簡易判決判處有
    期徒刑六月；於九十五年間另因連續施用第二級毒品案件，
    經同院以九十五年度易字第四八三號判決判處有期徒刑八月
    確定等節，此有臺灣高等法院被告前案紀錄表一份附卷可按
    ，是被告於前案觀察勒戒執行完畢釋放後，已非五年後再犯
    第十條之罪，核與毒品危害防制條例第二十三條第二項所定
    相符，是本案事證明確，被告犯行洵堪認定，應依法論科。
二、查被告行為後，刑法部分條文業於九十四年二月二日經總統
    以華總一義字第０九四０００一四九０一號令修正公布，並
    自九十五年七月一日起生效施行（下稱現行刑法）；復參酌
    最高法院九十五年五月二十三日第八次刑事庭會議決議意旨
    ，現行刑法第二條第一項之規定，係規範行為後法律變更所
    生新舊法律比較適用之準據法，於現行刑法施行後，應適用
    現行刑法第二條第一項之規定，為「從舊從輕」之比較；又
    比較時應就罪刑有關之共犯、未遂犯、想像競合犯、牽連犯
    、連續犯、結合犯，以及累犯加重、自首減輕暨其他法定加
    減原因（如身分加減）與加減例等一切情形，綜其全部罪刑
    之結果而為比較。次查，修正後刑法第四十七條增定第二項
    ，並將第一項修正為受徒刑之執行完畢，或一部之執行而赦
    免後，五年以內「故意」再犯有期徒刑以上之罪者，為累犯
    ，其範圍亦較原修文不限於故意犯罪而有所限縮，亦即修正
    後之規定較有利於被告，是經比較全部罪刑之結果，以九十
    五年七月一日生效施行後之刑法規定較有利於被告，依現行
    刑法第二條第一項但書規定，自應適用修正後之刑法規定，
    原判決以適用結果相同，未予比較適用，逕行適用新法，尚
    有未洽。而有關易刑處分之標準，被告行為時之刑法第四十
    一條第一項前段規定：「犯最重本刑為五年以下有期徒刑以
    下之刑之罪，而受六個月以下有期徒刑或拘役之宣告，因身
    體、教育、職業、家庭之關係或其他正當事由，執行顯有困
    難者，得以一元以上三元以下折算一日，易科罰金。」，依
    斯時有效施行之罰金罰鍰提高標準條例第二條前段規定（業
    於九十五年五月十七日經總統以華總一義字第０九五０００
    六九七九一號令修正公布刪除，並自九十五年七月一日起生
    效），依刑法第四十一條易科罰金者，就其原定數額提高為
    一百倍折算一日，則本件被告行為時之刑法及罰金罰鍰提高
    標準條例關於易科罰金折算標準之規定，係以銀元三百元折
    算一日，經折算為新臺幣後，應以新臺幣九百元折算一日。
    而現行刑法第四十一條第一項前段規定：「犯最重本刑為五
    年以下有期徒刑以下之刑之罪，而受六個月以下有期徒刑或
    拘役之宣告者，得以新臺幣一千元、二千元或三千元折算一
    日，易科罰金。」，比較修正前、後關於易科罰金折算標準
    之規定，以修正前刑法第四十一條第一項前段及修正前罰金
    罰鍰提高標準條例第二條前段規定，較有利於行為人，此部
    分應依適用修正前刑法第四十一條第一項前段以銀元三百元
    折算一日為標準。
三、按海洛因為毒品危害防制條例第二條第二項第一款所管制之
    第一級毒品，屬違禁物，不得非法持有、施用，核被告所為
    ，係犯毒品危害防制條例第十條第一項之施用第一級毒品罪
    。又其施用海洛因前、後持有毒品海洛因之低度行為，應為
    其後施用之高度行為所吸收，不另論罪。被告有事實欄一所
    示之前科紀錄及徒刑執行等情，有臺灣高等法院被告前案紀
    錄表在卷可憑，其於五年以內故意再犯本件有期徒刑以上之
    罪，為累犯，應依刑法第四十七條第一項規定，加重其刑。
四、原審調查後，認被告施用第一級毒品海洛因犯行事證明確而
    予以論罪科刑，固非無見，惟（一）刑法第四十七條有關累
    犯之規定，修正刑法業已限縮其適用範圍，自應予以比較後
    適用，原審逕行適用修正後刑法第四十七條第一項規定，尚
    有未洽；（二）中華民國九十六年罪犯減刑條例業於九十六
    年七月四日修正公布，並於同年月十六日施行，本件被告犯
    罪時間在九十六年四月二十四日以前，且非中華民國九十六
    年罪犯減刑條例第三條第一項所定不予減刑之罪，被告所犯
    既合於減刑條例之規定，應依該條例第二條第一項第三款規
    定，減其宣告刑二分之一，原審未及審酌減刑事由，亦有不
    當。被告未附理由具狀提起上訴，嗣後均拒不到庭，被告之
    上訴自無理由，但原判決既有上開瑕疵，自屬無可維持，應
    予撤銷，並審酌被告犯罪之動機、方法、其前經觀察、勒戒
    及強制戒治後，復仍再施用第一級毒品海洛因之犯行，戕害
    己身，顯無悔改之意、及其犯後坦承犯行，態度良好等一切
    情狀，量處有期徒刑一年，並減為有期徒刑六月，並依修正
    前刑法第四十一條第一項前段諭知如易科罰金以銀元三百元
    折算一日之折算標準，以資懲儆。
五、扣案第一級毒品海洛因一包（驗餘淨重合計０．０二公克）
    ，為查獲之毒品，應依毒品危害防制條例第十八條第一項前
    段規定沒收銷燬之，另扣案包裝第一級毒品海洛因之包裝袋
    一只（空包裝合計重０．一八公克）有防止毒品裸露、逸出
    之功用，並便於攜帶其係供被告施用第一級毒品海洛因所用
    之物，至為顯然，及扣案分裝勺二支、注射針筒一支，係被
    告所有供施用第一級毒品海洛因之用，業據被告於原審審理
    時供承在卷，爰依刑法第三十八條第一項第二款之規定併予
    宣告沒收。
六、公訴意旨另認：被告甲○○除有於前開時、地施用海洛因犯
    行外，另有自九十五年二月間某日起至同年四月二十七日止
    ，連續在臺灣地區某處，施用第一級毒品海洛因數次，因認
    被告此部分涉有連續施用第一級毒品罪嫌云云。惟查，被告
    雖於偵查中供稱自九十五年二月初開始施用海洛因，用至九
    十五年四月二十七日云云，然此僅係被告之單一自白。而被
    告除於九十五年四月二十八日為警查獲該次有經警採集其尿
    液送鑑結果呈嗎啡陽性反應，佐以被告復坦承確有施用海洛
    因不諱，並有第一級毒品海洛因一包、分裝勺二支、注射針
    筒一支等物扣案可佐，而可認其確有上揭論罪科刑之犯行外
    （即上開有罪科刑部分），遍查全案卷證資料，並無其他補
    強證據，足認被告另有自九十五年二月間某日起至九十五年
    四月二十七日晚上十一時許前止，有施用毒品海洛因之犯行
    ，不能證明公訴意旨所指此部分之犯罪，此外復查無其他積
    極證據證明被告確有公訴意旨所指此部分之犯行，本應為無
    罪之判決，然公訴人認被告此部分行為與前揭論罪科刑之施
    用第一級毒品罪間，有修正前刑法第五十六條連續犯之關係
    ，屬裁判上一罪，爰不另為無罪之諭知。
七、被告經合法傳喚，無正當理由不到庭，爰不待其陳述，逕行
    判決。
據上論斷，應依刑事訴訟法第三百七十一條、第三百六十九條第
一項前段、第三百六十四條、第二百九十九條第一項前段，毒品
危害防制條例第十條第一項、第十八條第一項前段，刑法第十一
條前段、第二條第一項、第四十七條第一項、修正前第四十一條
第一項前段、第三十八條第一項第二款，修正前罰金罰鍰提高標
準條例第二條，判決如主文。
本案經檢察官林炳雄到庭執行職務。
中　　華　　民　　國　　96　　年　　11　　月　　27　　日
                  刑事第四庭  審判長法  官  蔡秀雄
                                    法  官  陳國文
                                    法  官  鄭水銓
以上正本證明與原本無異。
如不服本判決，應於收受送達後十日內向本院提出上訴書狀，其
未敘述上訴之理由者，並得於提起上訴後十日內向本院補提理由
書狀（均須按他造當事人之人數附繕本）。
                                    書記官  劉貞達
中　　華　　民　　國　　96　　年　　11　　月　　29　　日
附錄本案論罪科刑法條全文
毒品危害防制條例第十條第一項：
施用第一級毒品者，處六月以上五年以下有期徒刑。
